臺灣高雄地方法院民事判決　　　　　　　　　　　　九十一年度簡上字第三一四號
　　上　訴　人　甲○○
　　被上訴人　　乙○○
右當事人間給付票款事件，本院判決如左：
    主    文
上訴駁回。
第二審訴訟費用由上訴人負擔。
    事    實
甲、上訴人方面：
  一、聲明：求為判決（一）原判決上訴人敗訴部分廢棄。（二）前開廢棄部分，被
      上訴人乙○○應與林秋蘭連帶給付上訴人新台幣（下同）一百萬元，及自民國
      九十年四月十六日起至清償日止，按週年利率百分之五計算之遲延利息。
  二、陳述：
  （一）系爭以板信商業銀行苓雅分行為付款人票號ＬＭ0000000號支票，係
        被上訴人母親林秋蘭向上訴人調借一百萬元時所交付，上訴人兄長即訴外人
        夏榕生代上訴人將一百萬元台灣銀行本票，於林秋蘭高雄市○○○路三號八
        樓辦公室交付林秋蘭時，林秋蘭同時交付系爭由其本人簽發，被上訴人乙○
        ○背書之九十年四月十四日期一百萬元支票，交付當時支票即已由被上訴人
        背書完畢，且被上訴人本人亦在場知悉而無任何異議，足見系爭支票背面被
        上訴人之背書，確屬真實。更何況被上訴人亦自承用作系爭支票背書之印章
        為其同意林秋蘭所刻。
  （二）系爭支票背面僅被上訴人乙○○之背書，支票背面之背書並無不連續之情形
        。
  （三）系爭支票背面原僅有被上訴人乙○○之背書，但上訴人提示時曾簽自己之姓
        名，後因系爭支票退票，所以又將上訴人所簽之姓名打Ｘ劃掉。至於系爭支
        票背面訴外人夏榕生之簽名，係因原本委請訴外人夏榕生以其名義聲請支付
        命令，故而由訴外人夏榕生在系爭支票支票上簽名。
  三、證據：提出支票、退票理由單及存摺節本各一份為證。
乙、被上訴人方面：
  一、聲明：求為判決駁回上訴。
  二、陳述：
  （一）上訴人之前即已委由訴外人夏榕生，以夏榕生之名義對被上訴人提起給付系
        爭支票票款之訴，經鈞院以九十年度雄簡字駁回上訴人之請求確定，如今再
        提起本訴，顯非合法。
  （二）被告乙○○並未在系爭支票背書，亦未授權母親林秋蘭代為在系爭支票背書
        。
  三、證據：提出本院九十年度雄簡字第三五四０號判決一份為證。
    理    由
一、本件上訴人主張被上訴人在系爭林秋蘭簽發，以板信商業銀行苓雅分行為付款人
    ，發票日九十年四月十四日，金額一百萬元之支票背面背書，該支票經提示以存
    款不足遭退票，原依票據追索權之法律關係，請求背書人即被上訴人與發票人林
    秋蘭供同連代付給付票款及法定遲延利息之給付責任。被上訴人則以系爭支票業
    經起訴請求給付票款而遭駁回確定，本件起訴不合法，且被上訴人未於系爭支票
    背書置辯。
二、 確定判決，除當事人外，對於訴訟繫屬後為當事人之繼受人者，及為當事人或
     其繼受人占有請求之標的物者，亦有效力；對於為他人而為原告或被告者之確
     定判決，對於該他人亦有效力，固為民事訴訟法第四百零一條第一項、第二項
     所明定，而所謂繼受人，包括一般繼受人及因法律行為而受讓訴訟標的之特定
     繼受人，亦有最高法院六十一年度台上字第一八六號判例可資參照，故而判決
     後為判決既判力所及者，除當事人以外，尚有當事人權利義務之一般繼受人、
     因法律行為而受讓訴訟標的之特定繼受人、為當事人或其繼受人占有請求之標
     的物之人，此外因參加人承擔訴訟而脫離訴訟之當事人、人事訴訟判決一定範
     圍內效力所及之人、連帶之債之判決在一定範圍內效力所及未為當事人之連帶
     債務人或連帶債權人，因法律之規定均為既判力效力之所及。本件訴外人夏榕
     生固曾於本院九十年度雄簡字第三五四０號給付票款事件中，訴請被上訴人乙
     ○○給付系爭支票票款（見原審卷第二十六頁），前述判決係以訴外人夏榕生
     非系爭票據權利人而駁回其請求，依前揭判決所認定，訴外人夏榕生既非系爭
     票據之權利人，上訴人甲○○之票據權利自非由訴外人夏榕生所繼受，上訴人
     非訴外人夏榕生之特定繼受人甚明，此外亦無前述上訴人為訴外人一般繼受人
     、上訴人為訴外人占有票據、參加訴訟、人事訴訟判決效力及於第三人、連帶
     債權或債務之情形，則前揭訴外人夏榕生為當事人之訴訟，其判決之效力自不
     及於上訴人，被上訴人辯稱上訴人為前揭判決既判力所及，自無可採。
三、執票人應以背書之連續，證明其權利，但背書中有空白背書時，其次之背書人，
    視為前空白背書之被背書人。塗銷之背書，不影響背書之連續者，對於背書之連
    續，視為無記載。塗銷之背書，影響背書之連續者，對於背書之連續，視為未塗
    銷，票據法第三十七條定有明文。背書之連續既係在證明執票人之權利，則其判
    斷連續與否之背書，自以轉讓背書為限，不及於委任取款背書。又票據有受款人
    之記載者，其轉讓需有受款人之背書，背書始可能連續，有最高法院六十三年台
    上字第一二七二號判例可資參照，從而票據背書之連續，係指轉讓背書之連續，
    票據之執票人與所有背書人，均應為前背書之被背書人，第一背書人應係受款人
    ，背書始可謂為連續。本件系爭支票由受款人為上訴人，支票背面有被上訴人乙
    ○○、訴外人夏榕生、上訴人甲○○之背書，而其中訴外人夏榕生之背書及上訴
    人甲○○之背書均已用筆畫線塗銷之事實，有系爭支票（見原審卷第九頁背面）
    可稽，訴外人夏榕生及上訴人甲○○之背書雖經塗銷，若為背書之連續可視為未
    塗銷，業如前揭票據法所明定。惟系爭支票背面上訴人、訴外人夏榕生之背書，
    分別係上訴人向銀行提示時，及上訴人委託訴外人夏榕生聲請支付命令時所為，
    又據上訴人於本院九十一年九月二十五日準備程序進行中陳稱甚明，訴外人夏榕
    生既係代上訴人聲請支付命令而簽名於系爭支票背面，其並無轉讓背書之意甚明
    ，而上訴人於向銀行提示付款時所為之背書，依解釋應係表彰委任銀行提示取款
    之意思，核屬委任取款背書，兩者均非為轉讓而為之背書甚明。是以系爭支票不
    論上訴人甲○○及訴外人夏榕生之背書是否事後經塗銷，僅有被上訴人乙○○為
    轉讓背書之事實乃可認定。姑不論被上訴人乙○○之背書是否真實，受款人即上
    訴人甲○○既未先為轉讓背書，背書已無連續之可能，執票人即上訴人自無法主
    張系爭支票之權利，從而上訴人訴請被上訴人負背書人之責任，不論被上訴人是
    否確有於系爭支票背書，於法均無所據，自難准許。
四、綜上所述，系爭支票背書不連續，無論系爭被上訴人之背書是否真實，上訴人請
    求被上訴人負票據法上背書人之責任，於法均有未合，所訴自難准許。原審為上
    訴人敗訴之判決，經核尚無不合，上訴人仍執背書連續之前詞提起上訴，指摘原
    審判決有所違誤求為廢棄改判，自無理由，應予駁回。
五、據上論結，本件上訴為無理由，依民事訴訟法第四百三十六條第三項、第四百四
    十九條第一項、第七十八條，判決如主文。
中　　　華　　　民　　　國　　九十一　　年  　　十一　　月　　  四　　　日
                              臺灣高雄地方法院民事第一庭
~B審判長法官 楊富強
~B　　　法官　李昭彥
~B　　　法官　陳樹村
右為正本係照原本作成。
對本判決不得上訴。
中　　　華　　　民　　　國　　九十一　　年　　 十一　　 月　　　四　　　日
~B法院書記官　王壹理
